臺灣高等法院刑事判決　　　　　　　　95年度上易字第2558號
上　訴　人
即　被　告　丙○○
上列上訴人因竊盜案件，不服臺灣士林地方法院95年度易字第
677號，中華民國95年11月13日第一審判決（起訴案號：臺灣士
林地方法院檢察署95年度偵緝字第380號、95年度偵字第6300號
），提起上訴，本院判決如下：
    主  文
原判決撤銷。
丙○○攜帶兇器竊盜，處有期徒刑陸月，十字螺絲起子壹支沒收
。又攜帶兇器竊盜，處有期徒刑柒月，十字螺絲起子及扳手各壹
支，均沒收。應執行有期徒刑拾壹月，十字螺絲起子及扳手各壹
支，均沒收。
    事  實
一、丙○○前有竊盜、侵占、偽造文書之前科；復於民國九十四
    年間因洗錢防制法案件，經臺灣士林地方法院於九十四年八
    月八日判處有期刑五月，緩刑二年確定。丙○○因其所有之
    車牌號碼ＥＵ─一八一九號自小客車未繳納稅金，致牌照遭
    交通部公路總局臺北區監理所基隆監理站註銷收回，其為避
    免駕駛上開自用小客車時，遭警攔停舉發違規，乃意圖為自
    己不法所有，而分別起意先後為下列竊盜行為：
  (一)於九十四年七月二十四日二十二時五十分許，在臺北縣汐止
    市○○○路九十九巷附近，覓得甲○○所有之車牌號碼Ｆ八
    ─七五二一號自用小客車停放該處，且該車之廠牌、顏色與
    其所有之車輛相同，乃持其所有，客觀上可供兇器使用，足
    以對人之生命、身體產生危害之十字螺絲起子一支為工具，
    將甲○○所有之上開自用小客車車牌二面予以拆卸竊取，得
    手後將該二面車牌懸掛在自己所有之上開小客車使用。嗣於
    九十五年一月十日二十三時三十分許，丙○○駕駛其所有並
    懸掛「Ｆ八─七五二一」車牌二面之上開自用小客車行經國
    道三號高速公路北向三十七公里處，為警攔檢盤查而當場查
    獲，並扣得上開車牌二面。
  (二)丙○○明知其仍在緩刑期間，不知檢束行為，復另行起意於
    九十五年四月一日上午十時三十五分許，在臺北市南港區南
    港公園對面，覓得乙○○所有之車牌號碼ＣＡ─七三六二號
    自用小客車停放於該處，且該車之廠牌與其所有之上開車輛
    相同，乃持其所有，客觀上可供兇器使用，足以對人之生命
    、身體產生危害之前開十字螺絲起子及扳手各一支為工具，
    將乙○○所有之上開自用小客車之車牌二面予以拆卸竊取，
    得手後將該二面車牌懸掛於自己所有之上開自用小客車使用
    。嗣於九十五年五月五日十七時四十分許，丙○○駕駛其所
    有並懸掛「ＣＡ─七三六二」車牌二面之上開自用小客車行
    經臺北市○○區○○路及康寧路路口時，遭警攔檢盤查而當
    場查獲，並扣得上開車牌二面。
二、案經國道公路警察局第六警察隊、臺北市政府警察局內湖分
    局分別報告臺灣士林地方法院檢察署檢察官偵查起訴。
    理  由
一、上揭犯罪事實，業據上訴人即被告丙○○於原審及本院審理
    時坦白不諱，被告所供竊取車牌之時間、地點及方式等節，
    均核與證人即被害人甲○○於警詢、偵查，證人即被害人乙○○於警詢時證述渠等所有車輛之車牌遭竊情節相符；此外
    ，並有查獲車牌照片、車籍作業系統查詢認可資料、查詢車
    牌認可資料、被害人甲○○及乙○○於領回遭竊車牌後分別
    出具之贓物認領保管單、查獲車牌認可資料等件附卷可稽，
    足認被告自白與事實相符，堪以採信。本案事證明確，被告
    犯行堪予認定，自應依法論科。
二、論罪理由：
  (一)按被告行為後，刑法雖經修正，惟修正前刑法第五十六條規
    定：「連續數行為而犯同一之罪名者，以一罪論。但得加重
    其刑至二分之一」。是以修正前刑法上之連續犯，除主觀上
    須基於一個概括之犯意外，客觀上須先後數行為，時間緊接
    、逐次實施而具有連續性，觸犯犯罪構成要件相同之罪名（
    最高法院八十三年度台上字第六六三一號判例，八十六年度
    台上字第三二九五號判決意旨參照）。申言之若係數行為，
    惟每次犯罪皆係各別起意而非自始基於一個概括犯意，縱令
    數行為所犯罪名相同，亦不得以修正前刑法第五十六條之連
    續犯論處，而應予分論併罰。被告對前揭二次竊盜行為，於
    本院明確供稱：「其於九十四年七月二十四日在汐止樟樹一
    路九十九巷附近偷車牌兩面，當時沒有想以後繼續再偷，伊
    因準備工作上需要，才去偷車牌；且第二次所竊車牌之車型
    與其所有之車輛不同」等情（本院卷三一頁背面、三二頁）
    ，顯徵被告並非自始基於一個概括犯意，主觀上犯意已屬各
    別，客觀上二次竊盜行為時間復差距近九月，不符上揭連續
    犯時間緊接之要件，自與連續犯之要件有間。
  (二)復按刑法第三百二十一條第一項第三款之攜帶兇器竊盜罪，
    係以行為人攜帶兇器竊盜為其加重條件，此所謂兇器，其種
    類並無限制，凡客觀上足對人之生命、身體、安全構成威脅
    ，具有危險性之兇器均屬之，且祇須行竊時攜帶此種具有危
    險性之兇器為已足，並不以攜帶之初有行兇之意圖為必要（
    最高法院七十九年度台上字第五二五三號判例意旨參照）。
    查被告持以作案之十字螺絲起子、扳手各一支，均係屬金屬
    材質之工具，質地堅硬，如持以行兇，依一般社會通念，足
    以對人之身體、生命產生危險，揆諸前揭判例意旨，自均堪
    認為兇器。
  (三)核被告所為，均係犯刑法第三百二十一條第一項第三款之攜
    帶兇器竊盜罪，又其前後二次竊盜犯行，主觀上係分別起意
    ，客觀上復不具時間緊接性，自應予以分論併罰。公訴意旨
    就犯罪事實一(一)部分認被告係持不詳工具行竊，係犯刑法第
    三百二十條第一項之普通竊盜罪嫌，雖有未洽，惟業據檢察
    官於原審審理時更正起訴法條如上（原審卷四○頁），基於
    檢察一體原則，本院自無庸為變更。另公訴意旨初認被告二
    次竊盜犯行應予分論併罰，嗣雖經檢察官於原審審理期日更
    改依連續犯之規定論處云云（同上原審卷）。然依本院前開
    二(一)說明，被告二次竊盜犯行應予以分論併罰，檢察官認係
    （修正前）連續犯關係自有未洽，併此敘明。
三、原判決撤銷及科刑理由：
  (一)原審經審理結果，為被告論罪科刑之判決，固非全屬無見。
    惟查，被告先後二次竊盜行為，核與修正前刑法第五十六條
    連續犯之構成要件未合，原審未察逕引修正前連續犯之規定
    為論處，自有違誤。被告以請求諭知緩刑為由，提起上訴，
    雖無理由（詳後(二)理由），惟原判決既有上揭可議之處，自
    應由本院予以撤銷改判。
  (二)爰審酌被告前有竊盜、侵占、偽造文書等前科；復因洗錢防
    制法案件，經法院判刑現值緩刑期間，有本院被告前案紀錄
    表在卷可考，足認品行不佳，所為攜帶兇器行竊犯行，對人
    之生命、身體安全危害非輕，惟於原審及本院審理中坦承犯
    行，竊盜所得財物為價值非鉅，並兼衡其犯罪之動機、目的
    、智識程度、生活狀況等一切情狀，分別量處如主文第二項
    所示之刑，並定其應執行刑，以示懲儆。又被告行為時刑法
    第五十一條第五款規定：「數罪併罰，分別宣告其罪之刑，
    依下列各款定其應執行者：五宣告多數有期徒刑者，於各刑
    中之最長期以上，各刑合併之刑期以下，定其刑期。但不得
    逾二十年」。而修正後同條款則規定：「宣告多數有期徒刑
    者，於各刑中之最長期以上，各刑合併之刑期以下，定其刑
    期。但不得逾三十年」。經比較結果，修正後有關有期徒刑
    合併定其應執行刑之上限提高至三十年，自以修正前之規定
    有利受刑人，爰依刑法第二條第一項前段之規定，適用修正
    前之規定定被告應執行之刑。又被告已因洗錢防制法案件經
    判刑確定且尚在緩刑期間，本案自不符合緩刑之要件，附此
    敘明。
  (三)被告所有供犯罪所用之十字螺絲起子、扳手各一支雖均未扣
    案，然訊據被告於原審審理時供承均係其犯罪所用之物，且
    於案發後將之置放在其住處等語明確（原審卷三九、四○頁
    ），且尚無積極證據證明已經滅失，自均應依刑法第三十八
    條第一項第二款之規定宣告沒收。
據上論斷，應依刑事訴訟法第三百六十九條第一項前段、第三百
六十四條、第二百九十九條第一項前段，刑法第二條第一項、第
三百二十一條第一項第三款、第三十八條第一項第二款、（修正
前）第五十一條第五款，判決如主文。
本案經檢察官鄭龍照到庭執行職務。
中　　華　　民　　國　　96　　年　　1 　　月　　31　　日
　　　　　　　　　刑事第十八庭審判長法　官  溫耀源
　　　　　　　　　　　　　　　　　  法　官  邱同印
　　　　　　　　　　　　　　　　　  法　官  段景榕
以上正本證明與原本無異。
不得上訴。
                                    書記官  陳靜姿
中　　華　　民　　國　　96　　年　　1 　　月　　31　　日
附錄：本案論罪科刑法條全文
中華民國刑法第321條
犯竊盜罪而有左列情形之一者，處 6 月以上、 5 年以下有期徒
刑：
一、於夜間侵入住宅或有人居住之建築物、船艦或隱匿其內而犯
    之者。
二、毀越門扇、牆垣或其他安全設備而犯之者。
三、攜帶兇器而犯之者。
四、結夥三人以上而犯之者。
五、乘火災、水災或其他災害之際而犯之者。
六、在車站或埠頭而犯之者。
前項之未遂犯罰之。
